---
title: "graphR 1: Introduction"
author: "Lise Vaudor"
date: "21 mars 2017"
output: 
  slidy_presentation:
    css: styles.css 
---




# Introduction

<div id="left">

**ggplot2** = un package hyper fashion. 

ggplot2 est utilisé pour réaliser des graphiques selon une philosophie qui lui est propre (en l'occurrence, inspirée du livre "The **G**rammar of **G**raphics" de Leland Wilkinson, d'où son nom ggplot), et qui le distingue des autres outils de production graphique sous R, notamment les fonctions graphiques "de base" comme "hist", "boxplot", etc.

</div>

<div id="right">
L'idée générale est de **décrire** et donc **produire** un **graphique** comme un **assemblage de couches**

=> production **simple** et **intuitive** de graphiques **beaux** et **riches**


Commençons par charger le package `ggplot2` -après l'avoir, si nécessaire, installé- :

```{r, message=FALSE, warning=FALSE}
require(ggplot2)
```

</div>


```{r,include=FALSE}
require(grid)
require(gridExtra)
```

# Jeu de données illustratif

<div id="left">
Pour vous illustrer les principes et résultats graphiques du package `ggplot2`, je vais utiliser le jeu de données `catdata`, qui comprend les variables:

```{r}
catdata <- read.csv("../../datasets/catdata.csv", sep=";")
head(catdata)
```

</div>
<div id="right">
- **haircolor**: la couleur du poil (catégoriel)
- **hairpattern**: le "pattern" coloré du poil (catégoriel)
- **sex**: le sexe du chat (catégoriel)
- **weight**: son poids (quantitatif)
- **age**: son âge (quantitatif)
- **foodtype**: le type d'alimentation (catégoriel)

</div>



# Les bases: jeu de données, aethetics, et geoms

<div id="left">
On **crée** un graphique à l'aide de la fonction **ggplot**. On 
spécifie sur quel **jeu de données** le graphique va être construit, ainsi que les **aesthetics** x et y:

```{r, fig.width=6, fig.height=4}
p <- ggplot(catdata,aes(x=haircolor,y=weight))
plot(p)
```
</div>

<div id="left">

Choisissons par exemple de représenter l'information à l'aide d'un **geom "point"**:

```{r, fig.width=6, fig.height=4}
p <- ggplot(catdata,aes(x=haircolor,y=weight)) +
  geom_point()
plot(p)
```
</div>


# Modification du type de geom

<div id="left">
Si je souhaite réaliser un graphique de type **boxplot** plutôt que point alors il faut que je modifie le **type de geom** que j'utilise :  

```{r, fig.width=6, fig.height=4}
p <- ggplot(catdata,aes(x=haircolor,y=weight)) +
  geom_boxplot()
plot(p)
```
</div>

<div id="right">

## Remarque
Vous devez choisir un **type de geom compatible avec la nature des informations** (en x et y) que vous voulez représenter!

```{r, fig.width=6, fig.height=4, error=TRUE}
p <- ggplot(catdata,aes(x=haircolor)) +
  geom_point()
plot(p)
```
</div>

# Modification du type de geom

<div id="left">
## Graphique univarié, x discrète

```{r, fig.width=6, fig.height=4}
p <- ggplot(catdata,aes(x=haircolor)) +
  geom_bar()
plot(p)
```
</div>

<div id="right">  

## Graphique univarié, x continue
```{r, fig.width=6, fig.height=4, message=FALSE, warning=FALSE}
p <- ggplot(catdata,aes(x=weight)) +
  geom_histogram()
plot(p)
```
</div>



# Modification du type de geom

<div id="left">
## Bivarié, x et y continues
```{r, fig.width=6, fig.height=4}
p <- ggplot(catdata,aes(x=age, y=weight)) +
  geom_point()
plot(p)
```
</div>

<div id="right">
## Bivarié, x et y continues
```{r, fig.width=6, fig.height=4}
p <- ggplot(catdata,aes(x=age, y=weight)) +
  geom_bin2d()
plot(p)
```
</div>


# Modification du type de geom

<div id="left">
## Bivarié, x discrète et y continue
```{r, fig.width=6, fig.height=4}
p <- ggplot(catdata,aes(x=haircolor, y=weight)) +
  geom_boxplot()
plot(p)
```
</div>

<div id="right">
## Bivarié, x discrète et y continue
```{r, fig.width=6, fig.height=4}
p <- ggplot(catdata,aes(x=haircolor, y=weight)) +
  geom_violin()
plot(p)
```
</div>


# Superposition de geoms

<div id="left">
```{r, fig.width=6, fig.height=4}
p <- ggplot(catdata, aes(x=haircolor, y=age))+
  geom_point(col="blue", size=2) +
  geom_jitter(col="pink", size=2)
plot(p)
```

</div>



# Paramétrisation du geom

<div id="left">

Evidemment tous **les geoms peuvent être paramétrés**. Je peux par exemple modifier la couleur de mes boîtes à moustache de la façon suivante:


```{r, fig.width=6, fig.height=4}
p <- ggplot(catdata,aes(x=haircolor,y=weight)) +
  geom_boxplot(fill="lightskyblue")
plot(p)
```
</div>

<div id="right">
Parmi les arguments les plus utilisés pour paramétrer les geoms, on peut citer: 

- **color**: la couleur des lignes
- **fill**: la couleur de remplissage
- **linetype**: le type de ligne
- **size**: la taille des symboles ou l'épaisseur des lignes
- **alpha**: la transparence
</div>

# Paramétrisation du geom

<div id="left">
```{r, fig.width=6, fig.height=4}
p <- ggplot(catdata, aes(x=age, y= weight)) +
  geom_point(shape=24,
             color="blue",
             fill="lightskyblue",
             alpha=0.6,
             size=3)
plot(p)
```
</div>
<div id="right">
```{r, fig.width=6, fig.height=4}
p <- ggplot(catdata, aes(x=age)) +
  geom_density(color="red",
               fill="pink",
               linetype=3,
               lwd=2)
plot(p)

```
</div>